最高法院刑事判決　　　　　　　　　　　　　　　八十六年度台上字第二三○三號
　　上　訴　人　乙○○　男
　　　　　　　　甲○○　男
　　共　　　同
　　選任辯護人　鞠金蕾律師
右上訴人等因竊盜案件，不服台灣高等法院台中分院中華民國八十五年三月二十七日
第二審判決（八十五年度上訴字第四三○號，起訴案號：台灣彰化地方法院檢察署八
十四年度偵字第三四三三號），提起上訴，本院判決如左：
    主  文
原判決關於乙○○、甲○○部分撤銷，發回台灣高等法院台中分院。
    理  由
本件原判決認定陳壽康（已判刑確定）、黃文輝（未據起訴）因需土石填高住處空地
，竟基於意圖為自己不法所有之犯意聯絡，由陳壽康僱用有共同犯意聯絡之上訴人乙
○○、甲○○，於民國八十四年五月十一日二十一時許，在彰化縣溪州鄉○○○段、
雲林縣莿桐鄉○○○段交界之濁水溪河川圖籍第一九六號河床（溪州鄉下水埔導流堤
南岸），由陳壽康負責駕駛黃文輝所有之日本製ＣＡＴ三二○型挖土機一部竊取砂石
，乙○○駕駛向不知情之余文風借得之車號ＩＵ－八一○號營業大貨車，甲○○駕駛
其所有之車號ＩＵ－○七六號營業大貨車，負責載運砂石，每車次工資新台幣（下同
）六百元。隨即於同日二十一時二十分許，陳壽康等三人已盜採砂石裝滿一部車，適
經警會同台灣省水利局第四工程處及彰化縣政府人員到場取締，彼等三人趁黑逃逸，
為警據現場遺留之前開挖土機一部及營業大貨車二部循線查獲等情。因認第一審判決
論處乙○○、甲○○結夥三人以上竊盜各罪刑，為無不合，予以維持，駁回乙○○、
甲○○在第二審之上訴，固非無見。
按刑法分則或刑法特別法中規定之結夥二人或三人以上之犯罪，應以在場共同實施或
在場參與分擔實施犯罪之人為限，不包括同謀共同正犯在內（本院七十六年台上字第
七二一○號判例參照）。本件原判決事實欄認定在彰化縣溪州鄉○○○段、雲林縣莿
桐鄉○○○段交界之濁水溪河川圖籍第一九六號河床，盜採砂石者為陳壽康、乙○○
、甲○○等三人，但理由欄內卻認定黃文輝亦在場參與實施犯罪，包括於結夥之人數
內（見原判決正本第二頁背面第三行－第五行），彼此矛盾，攸關事實之確定，與法
律之適用，應予究明。又原判決認定上訴人等在濁水溪河川圖籍第一九六號河床盜採
砂石，如果無訛，則上訴人等除犯結夥三人以上竊盜罪外，有無牽連觸犯水利法第九
十二條之一第一項之罪責，原審對此未詳加調查、審認，致事實未明，併有可議。以
上或為上訴意旨，指摘所及，或為本院得依職權調查之事項，應認原判決關於乙○○
、甲○○部分有撤銷發回更審之原因。至本件雖屬刑事訴訟法第三百七十六條第二款
所列之案件，惟於修正刑事訴訟法施行前，原得上訴於第三審法院，且已繫屬於法院
（八十四年七月二十日繫屬於第一審台灣彰化地方法院），依刑事訴訟法施行法第五
條第一項規定，仍應依施行前之法定程序終結之，附此明。
據上論結，應依刑事訴訟法第三百九十七條、第四百零一條，判決如主文。
中      華      民      國    八十六    年      四      月    二十四    日
                              最高法院刑事第三庭
                                  審判長法官  蔡  詩  文
                                        法官  張  吉  賓
                                        法官  莊  登  照
                                        法官  洪  明  輝
                                        法官  蔡  清  遊
      右正本證明與原本無異
                                              書  記  官
中      華      民      國    八十六    年      五      月      三      日
                                                                    Ｍ
